【裁判字號】    90,交訴,244
【裁判日期】    920717
【裁判案由】    過失致死等
【裁判全文】
臺灣彰化地方法院刑事判決                          九十年度交訴字第二四四號
    公  訴  人  臺灣彰化地方法院檢察署檢察官
    被      告  甲○○
右列被告因過失致死等案件，經檢察官提起公訴（九十年度偵字第六六五０號），本
院判決如左：
    主      文
甲○○因過失致人於死，處有期徒刑捌月。緩刑年。
    事      實
一、甲○○於民國九十年七月二十七日上午十時許，駕駛車牌號碼ＨＳ－七Ｏ三九號
    （起訴書誤載為ＳＨ－七Ｏ三九號）自用小客車，沿彰化縣田尾鄉○○路由北往
    南方向行駛，行經平和路與光復路一段之交岔路口時，本應注意駕駛人駕駛車輛
    行經無號誌之交岔路口，轉彎車應暫停讓直行車先行，且應注意車前狀況，隨時
    採取必要之安全措施，而依當時天候、路況、視距等情形，又無不能注意之特別
    情事，竟疏於注意而由平和路逕行右轉進入光復路一段。適有謝火耀騎乘車牌號
    碼ＹＨＵ－九六一號機車，車上搭載其孫女丙○○、乙○○，沿彰化縣田尾鄉○○路○段由東往西方向直行而駛抵該交岔路口，亦疏未減速慢行作隨時停車之準
    備。詎甲○○所駕自小客車因右轉後向西左斜行駛，謝火耀見狀已避煞不及，致
    甲○○駕駛之自小客車左側與謝火耀所騎機車右側發生擦撞，該部機車因而傾倒
    ，謝火耀、丙○○、乙○○則均倒地受傷（丙○○、乙○○嗣均撤回過失傷害告
    訴）。甲○○於車禍肇事後，隨即以電話報警處理，並於到場處理警員辛○○詢
    問何人肇事時自動出示駕照證件，自首犯罪而接受裁判。謝火耀經送醫急救，因
    其原本患有多年糖尿病，加以本件車禍外傷造成體內血糖不穩定，肇使致命之高
    滲透性非酮性昏迷而多重器官衰竭，延至九十年八月七日上午九時許不治死亡。
二、案經謝火耀之妻丁○○○、其子己○○、戊○○、其女庚○○告訴，及臺灣彰化
    地方法院檢察署檢察官相驗後自動檢舉偵查起訴。
    理      由
一、右揭事實，業據被告甲○○於本院九十二年六月二十六日審理時自白不諱，核與
    告訴人丁○○○、被害人丙○○、乙○○指訴情節相符，並有道路交通事故調查
    報告表一份、現場照片十四張、合濟醫院診斷證明書二份附卷可稽。且被害人謝
    火耀係因本件車禍導致多重器官衰竭死亡，亦經檢察官督同檢驗員相驗屬實，製
    有相驗筆錄、相驗屍體證明書、驗斷書在卷可憑。按車輛行經無號誌之交岔路口
    ，轉彎車應暫停讓直行車先行；且汽車行駛時，駕駛人應注意車前狀況，隨時採
    取必要之安全措施，道路交通安全規則第一百零二條第一項第二款、第九十四條
    第三項分別定有明文。被告駕車自應遵循前揭交通安全規定，於轉彎時注意車前
    狀況並停讓直行車輛先行，且依當時天候、路況、視距等情形，均無不能注意之
    特別情事，竟疏於注意而逕行右轉，致與直行之機車發生擦撞，被害人謝火耀因
    而人車倒地，被告駕車行為顯有過失。且本件車禍經送專業機構鑑定肇事責任歸
    屬，亦認被告駕駛自小客車行經無號誌交岔路口，右轉彎未讓直行車先行，應為
    肇事主因；被害人謝火耀駕駛重機車行經無號誌交岔路口未減速慢行作隨時停車
    之準備，應為肇事次因，有台灣省彰化縣區車輛行車事故鑑定委員會九十年九月
    十九日彰鑑字第九ＯＯ五五Ｏ號函、台灣省車輛行車事故覆議鑑定委員會九十一
    年八月五日府覆議字第九一一四０九號函各一份在卷可稽，同於本院前揭認定，
    益足為證。雖被害人謝火耀亦疏未注意駕車行經無號誌交岔路口，應減速慢行作
    隨時停車準備，同有疏失情節可指，然被告駕車既有前述明顯過失情節，尚不得
    徒以被害人謝火耀同有肇事因素而解免其罪責。另依卷附相驗屍體證明書之記載
    ，被害人謝火耀係因敗血症引發多重器官衰竭死亡，而其敗血症或多重器官衰竭
    之原因是否確與本件車禍相關，即有加以究明之必要。本院乃先函詢最後參與急
    救之財團法人彰化基督教醫院，據該院覆稱：被害人謝火耀到院時血糖高達七六
    ０，生命現象不穩且高燒不退，昏迷指數只有三分，初期判斷除高血糖、高滲透
    壓性昏迷，尚強烈懷疑敗血性休克伴多發性器官衰竭；因其並非該院作第一手處
    理，而由他院轉送，依相關檢查結果，尚無法證實與之前車禍受傷有直接或間接
    相關之證據，有該院九十一年一月八日（九一）彰基病歷字第九０一二０三九號
    函在卷足憑。再經本院囑請行政院衛生署醫事審議委員會鑑定結果，認為：被害
    人謝火耀於車禍發生前後，並未出現心跳加速、血壓下降及乏尿等休克症狀，且
    傷口也無發炎感染之情形，其死因似與車禍受傷無直接關聯；惟因被害人謝火耀
    為多年糖尿病患者，需藉注射胰島素來維持血糖穩定，此類病患極易因身體之壓
    力（如感染或外傷）造成體內血糖之不穩定。不穩定之血糖，則是肇使致命的高
    血糖高滲透性非酮性昏迷的原因。故其死亡確由病患的特殊體質，加上外來傷害
    造成血糖不穩定所致，與車禍仍具有間接關聯等語，有該會第0000000號
    鑑定書詳述在卷。按刑法上之過失，固以過失行為與結果之間，於客觀上有因果
    關係存在為必要；然此所謂因果關係，並不以過失行為係結果發生之直接原因為
    限，僅以有相當之因果關係存在，即足當之。而行為之於結果，是否具有相當因
    果關係，應依事後之立場，客觀地審查行為當時之具體事實，如認某行為確為發
    生結果之相當條件者，該行為即有原因力；至若某行為與行為後所生之條件相結
    合而始發生結果者，亦應就行為時所存在之事實，為客觀之事後審查，如認為有
    結合之必然性者，則該行為仍不失為發生結果之原因，應認具有相當因果關係（
    最高法院九十年度台上字第五一六四號判決要旨參照）。被告駕車擦撞被害人謝
    火耀固未造成直接致命之傷勢，惟其因與被害人謝火耀之特殊體質相結合，引發
    被害人謝火耀血糖不穩，間接促使致命之高血糖高滲透性非酮性昏迷，導致多重
    器官衰竭死亡，該原因力仍為造成被害人謝火耀死亡之重要因素，是以被告之過
    失駕駛行為與被害人謝火耀之死亡結果間，均仍具有相當之因果關係。本案事證
    已臻明確，被告犯行至堪認定。
二、查被告甲○○因過失駕駛行為致使被害人謝火耀死亡，核其所為，係犯刑法第二
    百七十六條第一項之過失致死罪。查被告於肇事後、犯罪行為被發覺前，即以電
    話向警察機關報案，並於現場處理警員辛○○詢問時自首犯罪而接受裁判，業據
    證人辛○○到庭證述明確，已合於法定自首要件，應依刑法第六十二條前段之規
    定減輕其刑。爰審酌被告因過失行為直接剝奪他人生命法益，對於被害人謝火耀
    及其家屬均造成無可回復之損害，犯罪所生危害自非輕微，惟被告於犯後已與告
    訴人達成民事和解，有和解書一份在卷足參，且被告最後於本院審理時亦能坦承
    犯行，犯後態度尚稱良好，而被害人謝火耀駕車行至交岔路口未注意減速慢行，
    對於車禍發生亦應負疏失責任，及被告駕駛過失情節之輕重、具有大學畢業學歷
    之智識程度等一切情狀，量處如主文所示之刑，以示懲儆。又被告前未曾受有期
    徒刑以上刑之宣告，有卷附刑案資料查註紀錄表及臺灣高等法院被告全國前案紀
    錄表可按，經此偵審程序教訓，應能知所警惕，信無再犯之虞，本院綜核上情，
    認主文所宣告之刑以暫不執行為適當，爰併諭知緩刑三年，以啟自新。
三、公訴意旨另以：被告甲○○於前揭時地車禍肇事，同時造成被害人丙○○受有頭
    部外傷、臉部擦挫傷及雙前臂擦挫傷等傷害，被害人乙○○受有頭部外傷、臉部
    擦挫傷及右手、右膝擦挫傷等傷害，因認被告另涉有刑法第二百八十四條第一項
    前段之過失傷害罪嫌等語。惟按告訴乃論之罪，告訴人於第一審辯論終結前得撤
    回其告訴，又告訴經撤回者，應諭知不受理之判決，刑事訴訟法第二百三十八條
    第一項、第三百零三條第三款分別定有明文。經查：被害人丙○○、乙○○及其
    父己○○所委任之告訴代理人王展星律師於九十二年六月十三日向本院具狀稱：
    「本件業已達成民事和解，告訴人不再追究被告刑事責任，特此具狀陳報。」等
    語，應係含有撤回告訴之真意，雖其中被告涉犯過失致死部分非屬告訴乃論之罪
    而無從撤回，然就被告對於被害人丙○○、乙○○所犯過失傷害部分，即生撤回
    告訴之效力。因公訴人認此部分如成立犯罪，與前揭被告所為過失致死犯行有想
    像競合犯之裁判上一罪關係，爰不另為不受理之判決。
據上論斷，應依刑事訴訟法第二百九十九條第一項前段，刑法第二百七十六條第一項
、第六十二條前段、第七十四條第一款，罰金罰鍰提高標準條例第一條前段，判決如
主文。
本案經檢察官吳怡盈到庭執行職務。
中    華    民    國    九十二      年      七      月      十七        日
                                臺灣彰化地方法院交通法庭
                                    法      官  高  文  崇
右正本證明與原本無異。
如不服本判決，應於判決送達後十日內向本院提出上訴狀( 須附繕本 )。
告訴人或被害人對於判決如有不服具備理由請求檢察官上訴者，其上訴期間之計算係
以檢察官收受判決正本之日期為準。
                                    法院書記官  謝  志  鑫
中    華    民    國    九十二      年      七      月      二十四      日
刑法第二百七十六條第一項：
因過失致人於死者，處二年以下有期徒刑、拘役或二千元以下罰金。


司法院資訊處製作；財團法人民間司法改革基金會備份。
